臺灣臺北地方法院民事裁定　　　　　　 99年度家抗字第115號
　　抗　告　人　財政部國有財產局台灣北區辦事處
　　法定代理人　陳文龍
　　代　理　人　王振翰
　　相　對　人　皓中資產管理有限公司
　　法定代理人　張斐
上列抗告人因相對人皓中資產管理有限公司聲請選任遺產管理人
事件，對於民國99年10月7日本院99年度財管字第101號所為裁定
提起抗告，本院裁定如下：
    主  文
原裁定廢棄。
選任林維珍律師為被繼承人門宜屏（女、民國  ○○  年 ○ 月 ○○
日生、身分證統一編號：Ｚ000000000  號、民國 96 年 9 月 12
日死亡、最後設籍：台北市○○區○○路三段  9 號地下）之遺
產管理人。
准對被繼承人門宜屏之繼承人為承認繼承之公示催告。
被繼承人之大陸地區以外之繼承人，應自前項公示催告最後登載
新聞紙之日起，壹年內承認繼承；其大陸地區之繼承人，應自被
繼承人死亡之日（即日）起參年內以書面向本院為繼承之表示。
上述期限屆滿，無繼承人承認繼承時，被繼承人之遺產，於清償
債權，並交付遺贈物後，如有剩餘即歸屬國庫。
林維珍律師應於本裁定確定之日起貳拾日內將本裁定登載公報、
新聞紙或其他相類之傳播工具，並將登載證據檢送本院，逾期視
為撤回公示催告之聲請。
聲請及抗告費用新台幣貳仟元由被繼承人門宜屏之遺產負擔。
    理    由
一、相對人於原審聲請意旨略以：被繼承人門宜屏已於民國  96
    年 9 月 12  日死亡，其生前經鈞院判決應與訴外人蘭得企
    業有限公司及黃鍵等人連帶給付華南商業銀行股份有限公司
    （下稱華南銀行）新台幣  45 萬 6900  元、美金 12 萬 5
    15 元及港幣  194 萬 6445  元，上開債權嗣經華南銀行於
    92 年 7 月 31 日轉讓予新豐資產管理股份有限公司，再於
    96  年 9 月 6 日轉讓予亞太金聯資產管理股份有限公司，
    再於  97 年 1 月 11 日轉讓予聲請人，是聲請人為被繼承
    人門宜屏之債權人，因被繼承人第一、二、三順位之繼承人
    均拋棄繼承，是否仍有法定繼承人不明，親屬會議並未於一
    個月內選定遺產管理人，俾利續行強制執行程序，爰依法聲
    請指定被繼承人門宜屏之遺產管理人等語。並提出被繼承人
    門宜屏全戶戶籍謄本、繼承系統表、台灣台北地方法院  98
    年 11 月 20 日北院隆家靜 96 年度繼字第 1564 號函、本
    院 91 年度重訴字第  104 號判決、債權讓與證明書及登報
    公告影本等件為證。
二、抗告意旨略以：遺產管理人之職務在於編製遺產清冊、為保
    存遺產必要之處置、清償債權或交付遺贈物及遺產之移交等
    事務，遺產管理人倘由與被繼承人關係密切及對於被繼承人
    之遺產、遺債事務有相當瞭解者任之，顯較對被繼承人毫無
    所悉之第三人或公務機關更具適切性，此有最高法院 89 年
    度台抗字第  519 號裁定足供參照。本件被繼承人與原配偶
    黃鍵共同立據保證蘭得企業有限公司向華南銀行之借款，經
    該公司向鈞院訴請清償借款，經鈞院以  91  年度重訴字第
    104 號判決確定，而被繼承人旋於  91 年 8 月 13 日與原
    配偶黃鍵離婚，顯有以假離婚方式規避債務之嫌，基於遺產
    管理人適任性之考量，應指定與被繼承人共同擔任保證人之
    原配偶黃鍵，顯較抗告人更能知悉本件債權債務關係。而其
    他繼承人雖已拋棄繼承，惟渠等以拋棄繼承方式規避債務，
    自有相當之知識、能力足以擔任遺產管理人，況法無明文規
    定，經拋棄繼承之人不得擔任遺產管理人，是以被繼承人之
    原配偶、其他已拋棄繼承之人擔任遺產管理人較抗告人更為
    妥適，原審遽以選定抗告人為被繼承人之遺產管理人，自有
    未當，為此提起抗告，求為廢棄原裁定等語。
三、按聲請人主張之事實，業據提出被繼承人之全戶戶籍謄本、
    繼承系統表、台灣台北地方法院  98年 11 月 20 日北院隆
    家靜 96 年度繼字第  1564 號函、本院  91 年度重訴字第
    104 號判決、債權讓與證明書及登報公告等件影本，堪信屬
    實。又本件被繼承人門宜屏自  96 年 9 月 12 日死亡迄今
    ，顯逾民法第  1177 條所定 1 個月時間，又本院查無被繼
    承人之親屬曾經召開親屬會議，或曾經議決被繼承人之遺產
    管理人，並依民法第 1177 條向本院報明之情形，故依首揭
    法條規定，是否尚有其他繼承人不明時，自得由利害關係人
    提出聲請選任遺產管理人並為承認繼承之公告。惟法院選任
    遺產管理人雖具裁量權，不受相對人聲明之拘束，然在選定
    前應訊問被選定人之意見，以保障當事人之程序權，並防止
    突襲性裁判，此觀非訟事件法第 153 條第 1 項準用同法第
    112 條規定自明，且應斟酌其適任性，俾免選定後執行發生
    問題，影響當事人權益。原審雖選定抗告人為門宜屏之遺產
    管理人，惟抗告人以上揭事由謂其不適任。參以原審在選任
    抗告人為門宜屏之遺產管理人前，未經訊問抗告人之意見，
    即逕行選定，本院審酌林維珍律師已同意擔任門宜屏之遺產
    管理人，此經抗告人具狀陳述明確。林維珍律師具有專業素
    養與實際經驗，由其擔任門宜屏之遺產管理人，應較選定無
    意願之抗告人為妥。從而，抗告意旨指摘原裁定不當，求予
    廢棄，非無理由，爰廢棄原裁定，並選定林維珍律師為被繼
    承人門宜屏之遺產管理人，並依法為承認繼承之公示催告。
    爰裁定如主文。
中    華    民    國   100    年    5     月    26    日
                  家事法庭審判長法  官  蔡政哲
                                法  官  李莉苓
                                法  官  彭南元
以上正本係照原本作成。
如不服本裁定，僅得於收受本裁定正本送達後10日內，以適用法
規顯有錯誤為理由並委任律師為訴訟代理人，向本院提出再抗告
狀。
中    華    民    國   100    年    5     月    26    日
                                書記官  尹遜言